臺灣高等法院刑事裁定
111年度抗字第1619號
抗  告  人
即  受刑人  陳湘麟



上列抗告人因聲請定其應執行之刑案件，不服臺灣桃園地方法院
111年度聲字第2704號，中華民國111年9月28日第一審裁定（聲
請案號：臺灣桃園地方檢察署111年度執聲字第1910號），提起
抗告，本院裁定如下：
    主  文
抗告駁回。
    理  由
一、原裁定意旨略以：本件受刑人即抗告人陳湘麟（下稱抗告人
    ）業已向檢察官提出聲請定其附表所示各罪之應執行刑，有
    抗告人聲請定應執行刑調查表在卷可查，依刑法第50條第2
    項規定，原審法院自得審究。另附表編號1犯罪事實判決之
    法院為本院，判決日期為民國110年3月31日；編號2至4犯罪
    事實判決之法院為原審法院（判決為109年度訴字第578號判
    決），判決日期為109年10月5日，至於本院雖以111年度上
    更一字第13號判決撤銷本院上開判決所定之刑，然本院上開
    判決既認定受刑人僅就刑之部分上訴而不及於犯罪事實，則
    此部分犯罪事實判決法院自為原審法院，併予敘明；編號4
    犯罪事實判決法院為原審法院，判決日期為110年10月21日
    ，從而，原審法院自為受刑人所犯如附表所示之罪之犯罪事
    實最後判決之法院。另如附表所示之罪確係其在附表編號1
    所示之判決確定日期前所犯等情，有卷附裁判書及本院被告
    前案紀錄表等件在卷可考。依上述說明，足認本件聲請於法
    相符，應予准許，並衡酌附表所示各罪態樣、手段、所侵害
    法益、責任非難程度及犯罪時間，再斟酌抗告人犯數罪所反
    應之人格特性，暨權衡各罪之法律目的、多數犯罪責任遞減
    、罪刑相當原則及相關刑事政策，暨抗告人陳述之意見，而
    為整體評價後，爰定其應執行之刑為有期徒刑3年。至於附
    表所示得易科罰金之罪與不得易科罰金之罪併合處罰，依照
    司法院釋字第679號、第144號、院字2702號解釋意旨，原審
    法院於定執行刑時，自無庸為易科罰金折算標準之諭知等語
    。
二、抗告意旨略以：
　㈠原裁定附表編號1至4之罪，先經原審法院以109年度訴字第57
    8號判決分別論處有期徒刑8月、3年10月、3年8月、3年9月
    ，並定其應執行刑為有期徒刑5年4月，抗告人不服，僅就刑
    之部分上訴，後經鈞院適用毒品危害防制條例第17條第1項
    、第2項就原裁定附表編號2至4之罪予以減刑，論處有期徒
    刑1年6月、1年4月、1年5月。
　㈡上述之上訴係抗告人基於自身利益所提出之上訴，亦於鈞院
    更一審取得依法減輕其刑之利益，基於不利益被告禁止原則
    ，原審109年度訴字第578號判決既已就附表編號1至4之罪，
    分別論處有期徒刑8月、3年10月、3年8月、3年9月，並定其
    應執行刑為有期徒刑5年4月，現抗告人既受鈞院依法惠賜減
    輕其刑之利益，原審實應依抗告人未受減輕其刑利益前所定
    之應執行刑之比例，定受刑人減輕其刑後之應執行刑，俾使
    抗告人能完整享受鈞院減輕其刑之利益。而原裁定所定之應
    執行刑之比例明顯已高於抗告人受減輕其刑前原審所定之應
    執行刑，實已造成受刑人未能完整享有鈞院依法減輕其刑之
    利益，損及抗告人因上訴爭取鈞院依法減輕其刑之利益，有
    違不利益被告禁止原則等語。
三、按裁判確定前犯數罪者，併合處罰之。但有下列情形之一者
    ，不在此限：一、得易科罰金之罪與不得易科罰金之罪。二
    、得易科罰金之罪與不得易服社會勞動之罪。三、得易服社
    會勞動之罪與不得易科罰金之罪。四、得易服社會勞動之罪
    與不得易服社會勞動之罪。前項但書情形，受刑人請求檢察
    官聲請定應執行刑者，依第51條規定定之。又數罪併罰，有
    二裁判以上者，依刑法第五十一條規定，定其應執行刑；數
    罪併罰，分別宣告其罪之刑，依下列各款定其應執行者：宣
    告多數有期徒刑者，於各刑中之最長期以上，各刑合併之刑
    期以下，定其刑期。但不得逾三十年。刑法第50條、第53條
    、第51條第5款分別定有明文。次按數罪併罰之定應執行之
    刑，係出於刑罰經濟與責罰相當之考量，並非予以犯罪行為
    人或受刑人不當之利益，為一種特別的量刑過程，相較於刑
    法第57條所定科刑時應審酌之事項係對一般犯罪行為之裁量
    ，定應執行刑之宣告，乃對犯罪行為人本身及所犯各罪之總
    檢視，除應考量行為人所犯數罪反應出之人格特性，並應權
    衡審酌行為人之責任與整體刑法目的及相關刑事政策，在量
    刑權之法律拘束性原則下，依刑法第51條第5款之規定，採
    限制加重原則，以宣告各刑中之最長期為下限，各刑合併之
    刑期為上限，但最長不得逾30年，資為量刑自由裁量權之外
    部界限，並應受法秩序理念規範之比例原則、平等原則、責
    罰相當原則、重複評價禁止原則等自由裁量權之內部抽象價
    值要求界限之支配，使以輕重得宜，罰當其責，俾符合法律
    授與裁量權之目的，以區別數罪併罰與單純數罪之不同，兼
    顧刑罰衡平原則。個案之裁量判斷，除非有全然喪失權衡意
    義或其裁量行使顯然有違比例、平等諸原則之裁量權濫用之
    情形，即不得任意指其為違法（參照最高法院100年度臺上
    字第314號裁定意旨）。是對於定應執行刑之案件，法院所
    為刑之酌定，本屬自由裁量事項，倘未逾法定裁量範圍（即
    各刑中之最長期以上、各刑合併之刑期以下之法定範圍內）
    ，即難謂其職權之行使有違誤。
四、經查：
  ㈠本件抗告人因違反毒品危害防制條例等案件，分別經原審法
    院先後判處如附表所示之刑，均經分別確定在案，有卷附各
    該刑事判決書、本院被告前案紀錄表在卷可查（見臺灣桃園
    地方檢察署111年度執聲字第1910號卷，下稱執聲卷，第9至
    66頁、本院卷第50、53至55頁）。又如附表所示數罪，兼有
    得易科罰金之罪與不得易科罰金之罪，合於刑法第50條第1
    項但書第1款之情，抗告人已依同條第2項規定，請求檢察官
    聲請定應執行刑，有抗告人親簽之「臺灣桃園地方檢察署依
    102年1月23日修正之刑法第50條調查受刑人是否聲請定應執
    行刑調查表」附卷可證（見執聲卷第3頁），檢察官據此聲
    請最後事實審之原審法院定其應執行之刑，原審法院認其聲
    請為正當，依刑事訴訟法第477條第1項，刑法第53條、第51
    條第5款、第50條第2項等規定，以抗告人所犯如附表所示數
    罪之宣告刑為基礎，於各罪所處有期徒刑中之最長期（即附
    表編號2所示有期徒刑1年6月）以上，各宣告刑總合之刑期
    （即有期徒刑5年2月）以下之外部界限，裁定其應執行刑為
    有期徒刑3年，並未踰越刑法第51條第5款所定法律之外部性
    界限，刑度亦有所減輕，顯已給予適度之刑罰折扣，符合法
    律授與裁量權之目的，與所適用法規目的之內部性界限無違
    ，按上說明，自難遽指違法或不當。
  ㈡抗告意旨固主張：原審109年度訴字第578號判決已就附表編
    號1至4之罪，定其應執行刑為有期徒刑5年4月，抗告人既受
    鈞院依法惠賜減輕其刑之利益，原審應依抗告人未受減輕其
    刑利益前所定之應執行刑之比例，定受刑人減輕其刑後之應
    執行刑，俾使抗告人能完整享受鈞院減輕其刑之利益，原裁
    定有違不利益被告禁止原則云云，惟按分屬不同案件之數罪
    併罰，倘一裁判或數裁判各宣告數罪之刑，均分別定其執行
    刑，再與其他裁判宣告之刑定其執行刑時，在法理上固應受
    不利益變更禁止原則之拘束。但此所稱之「不利益」，其比
    較之基準，在於刑度數額之多寡。非謂在定執行刑時，應以
    前已諭知執行刑之裁判與其他單獨宣告刑責之判決，作為定
    執行刑之依據。是一裁判或數裁判各宣告數罪之刑，雖曾經
    分別定其執行刑，但再與其他裁判宣告之刑定其執行刑時，
    前定之執行刑當然失效，仍應以原各罪宣告之刑為基礎，定
    其執行刑。僅其執行刑之刑度，不得違反上開不利益變更禁
    止原則而已（最高法院109年度台抗字第864號、111年度台
    抗字第1035號裁定意旨參照）。查本件附表編號1至4之罪，
    固曾經原審以109年度訴字第578號判決定其應執行刑為有期
    徒刑5年4月，然附表編號2至4之罪所示之刑及「定應執行刑
    」部分，後經本院以111年度上更一字第13號判決予以撤銷
    ，則由原審所定應執行之刑部分（有期徒刑5年4月），已當
    然失效，且該應執行刑各罪之罪數及刑度，與本件附表所示
    各罪亦非完全同一（附表編號2至4之罪之刑度已變更、二者
    範圍各別），即二者定應執行刑之基礎事實並不相同，自不
    得執上開原審判決所定應執行刑之「比例」，與原裁定所定
    之應執行刑而為比較是否違反不利益變更禁止之原則。從而
    ，本案仍應以附表所示各罪宣告之刑為基礎，定其執行刑，
    原裁定所定應執行刑，既未逾內部性及外部性界限，亦無違
    反不利益變更禁止原則，即難謂有何違法或不當可言。是抗
    告人上開所指，容有誤會，委無可採。
五、綜上所述，原審所為本件定應執行刑之裁定，核無不合。抗
    告意旨執前詞指摘原裁定適法裁量權之職權行使，為無理由
    ，應予駁回。又抗告人已就原裁定提起抗告，請求重新裁定
    ，並以書面詳述意見，足認抗告人已就定應執行刑陳述意見
    ，自無再次予以陳述意見之必要，亦附此說明。
據上論斷，依刑事訴訟法第412條，裁定如主文。
中　　華　　民　　國　　111 　年　　10　　月　　28　　日
                  刑事第二十五庭審判長法  官  黃翰義
                                      法  官  邱瓊瑩
                                      法  官  劉兆菊
以上正本證明與原本無異。
如不服本裁定，應於收受送達後五日內向本院提出抗告狀。
                                      書記官  邱鈺婷
中　　華　　民　　國　　111 　年　　10　　月　　31　　日
附表：
編號  1 2 3 罪名  毒品危害防制條例 毒品危害防制條例 毒品危害防制條例 宣告刑  有期徒刑8月 有期徒刑1年6月 有期徒刑1年4月 犯罪日期  108年8月16日 108年10月2日 108年10月3日 偵查（自訴）機關年度案號  桃園地檢109年度偵字第8412、9091號 桃園地檢109年度偵字第8412、9091號  最後事實審 法院 本院 本院   案號 110年度上訴字第 326號 111年度上更一字第13號   判決日期 110年3月31日 111年5月5日  確定判決 法院 最高法院 同上   案號 110年度台上字第 6103號 同上   確定日期 110年1月12日 111年6月1日  

編號  4 5 (以下空白) 罪名  毒品危害防制條例 妨害自由  宣告刑  有期徒刑1年5月 有期徒刑3月  犯罪日期  108年10月6日 108年5月6日  偵查（自訴）機關年度案號  桃園地檢109年度偵字第8412、9091號 桃園地檢108年度偵字第15334號  最後事實審 法院 本院 臺灣桃園地方法院   案號 111年度上更一字第13號 110年度審簡字第 251號   判決日期 111年5月5日 110年10月21日  確定判決 法院 同上 同上   案號 同上 同上   確定日期 111年6月1日 111年4月15日 (撤回上訴)